臺灣臺中地方法院刑事判決
111年度交訴字第20號
公  訴  人  臺灣臺中地方檢察署檢察官
被      告  張煥易



上列被告因肇事逃逸罪等案件，經檢察官提起公訴（110年度偵
字第16693號），本院判決如下：
    主    文
張煥易汽車駕駛人，無駕駛執照駕車犯過失傷害罪，處拘役肆拾
日，如易科罰金，以新臺幣壹仟元折算壹日；又犯駕駛動力交通
工具發生交通事故，致人傷害而逃逸罪，處有期徒刑陸月，如易
科罰金，以新臺幣壹仟元折算壹日。
    犯罪事實
一、張煥易原考領普通小型車駕駛執照已易處逕註，現無駕駛執
    照，而於民國110年2月4日晚上7時5分，駕駛車牌號碼0000-
    00號自用小客車（下稱甲車），沿臺中市西屯區西屯路2段
    由太原路1段往忠明路方向行駛，行經西屯路2段與華美西街
    1段交岔路口時，本應注意車輛行駛時，駕駛人應注意車前
    狀況及兩車並行之間隔，並隨時採取必要之安全措施，而依
    當時天候晴、夜間有照明、柏油路面乾燥、無缺陷、無障礙
    物、視距良好，並無不能注意之情事，竟疏未注意及此，而
    於前行時不斷朝右偏。適黃于瑾騎乘車牌號碼000-000號普
    通重型機車（下稱乙車），同向在甲車右後側直行至上開交
    岔路口，亦疏未注意兩車並行之間隔，甲車右側車身因而與
    乙車左側車身擦撞，致使黃于瑾人車倒地，並受有背部及臀
    部挫傷、腰部扭傷及拉傷等傷害。詎張煥易於肇事後，明知
    黃于瑾倒地受傷，仍基於駕駛動力交通工具發生交通事故，
    致人傷害而逃逸之犯意，未報警前來處理，亦未呼叫救護車
    到場施救，復未留下姓名、電話或其他足以辨別姓名、年籍
    之聯絡方式予黃于瑾，旋即駕駛甲車離開現場，並於遭在場
    目擊車禍發生經過之吳貴美及吳貴美友人攔阻並告知已發生
    事故致人受傷等語後，仍拒絕返回現場並駕車離去。嗣警方
    據報至現場處理，始循線查悉上情。
二、案經黃于瑾訴由臺中市政府警察局第一分局報告臺灣臺中地
    方檢察署檢察官偵查起訴。
    理    由
一、證據能力
  ㈠以下本案所引用被告以外之人於審判外之言詞或書面陳述，
    均經本院於審判時當庭直接提示而為合法調查，檢察官、被
    告張煥易均同意作為證據（見本院卷第105頁），本院審酌
    前開證據作成或取得狀況，均無非法或不當取證之情事，亦
    無顯不可信情況，故認為適當而均得作為證據。是前開證據
    ，依刑事訴訟法第159條之5規定，均具有證據能力。
  ㈡除法律另有規定外，實施刑事訴訟程序之公務員因違背法定
    程序取得之證據，其有無證據能力之認定，應審酌人權保障
    及公共利益之均衡維護，刑事訴訟法第158條之4定有明文。
    本案所引用之非供述證據，並無證據證明係實施刑事訴訟程
    序之公務員違背法定程序所取得，且檢察官、被告均未表示
    無證據能力，自應認均具有證據能力。
二、認定犯罪事實所憑證據及理由 
    訊據被告固坦承有於前揭時、地，無駕駛執照駕駛甲車；另
    告訴人有因交通事故而受傷，且被告並未留在事故現場等情
    ，惟矢口否認有何無駕駛執照駕車過失傷害及肇事致人傷害
    逃逸之犯行，辯稱：甲車並未與乙車發生碰撞，告訴人的交
    通事故與我無關，我對於本案事故並不知情云云。經查：
  ㈠被告之汽車駕駛執照已易處逕註，現無駕駛執照乙情，業經
    被告於本院審理中供述明確（見本院卷第55頁），並有被告
    之證號查詢汽車駕駛人資料在卷可按（見偵卷第83頁），堪
    以認定。又被告於上開時、地駕駛甲車行經本案肇事路口，
    告訴人騎乘之乙車因與同向行駛在右側之汽車擦撞，致告訴
    人人車倒地，並受有背部及臀部挫傷、腰部扭傷及拉傷等傷
    害等情，業據被告於本院審理中所不爭執（見本院卷第55頁
    、第119頁），核與證人即告訴人黃于瑾於警詢及偵查中之
    陳述或具結證述（見偵卷第31頁至第33頁、第105頁）、證
    人吳貴美於警詢、偵查及本院審理中之陳述或具結證述（見
    偵卷第39頁、第99頁至第100頁、本院卷第106頁至第109頁
    ）大致相符，並有臺中市政府警察局第一分局道路交通事故
    現場圖、調查報告表㈠、㈡、補充資料表（見偵卷第51頁至第
    55頁、第79頁）、案發現場路口監視器錄影畫面翻拍照片、
    現場蒐證暨車損照片(見偵卷第47頁至第49頁、第57頁至71
    頁）、本院111年3月22日勘驗現場監視器錄影畫面之勘驗筆
    錄（見本院卷第56頁）、告訴人之中國醫藥大學附設醫院11
    0年2月4日診斷證明書(見偵卷第43頁)在卷可證，上開事實
    ，亦堪認定。
　㈡無駕駛執照駕車過失傷害部分　
　　⒈經本院勘驗案發時之路口監視器錄影畫面，勘驗結果略以
      ：
　　　⑴於110年2月4日晚上7時5分52秒，1輛汽車（下稱丙車）
        沿臺中市西屯區西屯路2段由太原路1段往忠明南路方向
        ，行駛於車道之外側車道偏內側車道位置，同時告訴人
        騎乘之乙車，位於丙車右側後方，與丙車同向行駛，且
        乙車隨即位於丙車右側，與丙車並排行駛。
　　　⑵丙車由車道之外側車道偏內側車道位置，持續向右切至
        外側車道邊行駛，且未打方向燈，行駛至西屯路2段與
        華美西街1段路口時，丙車車頭突然朝左偏移，再持續
        向前往忠明路方向行駛，同時乙車人車倒地於丙車右側
        後方，乙車右側之店內人員亦立即轉身朝外觀看並走至
        乙車人車倒地現場協助。隨後1輛汽車駛近乙車人車倒
        地位置旁，並開啟左轉方向燈持續閃爍，朝丙車駛離之
        行向行駛，由畫面左側離開畫面範圍。
　　  上開情狀，有本院勘驗筆錄及肇事路口監視器錄影畫面截
      圖在卷可證（見本院卷第56頁、第71頁至第83頁），依勘
      驗結果及監視器錄影畫面截圖觀之，可見丙車行經上開交
      岔路口時，告訴人亦騎乘乙車直行進入該路口，兩車並排
      行駛，且丙車於直行途中不斷朝右偏，致與乙車發生擦撞
      。上開情節，核與證人即告訴人黃于瑾①於警詢中陳稱：
      當時我騎乘乙車，我的左側有一輛銀色汽車即丙車往右切
      ，我見狀閃避不及，乙車左側車身與丙車右側車身發生碰
      撞，我因而人車倒地並受傷，但丙車並未停留而直接逃逸
      等語（見偵卷第31頁至第33頁）；②於偵查中具結證稱：
      當時丙車在乙車左前方且向右偏移，我見狀緊急煞車，但
      仍與丙車右後側車身擦撞，但丙車並未停留，反而直接駛
      離現場等語（見偵卷第105頁至第106頁），均相合一致。
      綜合上開證據相互勾稽，足認丙車行至前述交岔路口時，
      確有持續右偏，致與告訴人騎乘之乙車發生碰撞。
　  ⒉又證人吳貴美①於警詢中陳稱：我於110年2月4日晚上7時5
      分，在臺中市西區西屯路2段與華美西街1段交岔路口目擊
      車禍，當時乙車行駛在西屯路2段慢車道，丙車同向行駛
      在乙車左側，當時乙車及丙車已相當接近，接著乙車左側
      與丙車右側擦撞，乙車倒地，丙車則直接往忠明路方向駛
      離現場；我和友人駕車追上前，直到靠近臺灣大道處停等
      紅燈時，才和丙車駕駛對話，並告知丙車駕駛方才有發生
      車禍，但該駕駛不承認，並逕自駕車離開，隨後我們返回
      事故現場，並告知員警丙車之車牌號碼為0000-00號等語
      （見偵卷第39頁）；②於偵查中具結證稱：當時我看到乙
      車在丙車右側，兩車相當靠近，隨後就發生擦撞，乙車向
      右傾倒，但丙車並未留在現場，我和朋友就跟上去；快到
      臺灣大道時，因為停等紅燈，我們就跟丙車駕駛說方才有
      發生車禍，但對方稱並不知情云云，隨後就駕車離開，我
      和朋友則返回事故現場，並將上情告知員警等語（見偵卷
      第99頁至第100頁）；③於本院審理中具結證稱：當時我搭
      乘友人駕駛之汽車，我坐在副駕駛座，我們行駛在丙車後
      方；後來在肇事路口處，我看到乙車與丙車並行，兩車相
      當靠近，乙車行駛在丙車右側，隨後乙車與丙車右後側擦
      撞，乙車人車倒地，丙車直接開離現場，我和朋友就駕車
      追上去，期間我們一直跟在丙車後面，丙車並沒有離開我
      的視線範圍；後來我們攔下丙車，同時記下丙車車牌，並
      告知丙車駕駛者即被告方才有發生車禍，但被告下車查看
      一下就離開，我們則返回事故現場，並告知員警方才記下
      的車牌號碼等語（見本院卷第106頁至第114頁）。其歷次
      陳述及具結證述內容始終一致，復與證人即告訴人黃于瑾
      上開陳述及證述內容、本院勘驗筆錄及監視器錄影畫面翻
      拍照片互核相符，堪以採信。且依證人即告訴人黃于瑾、
      證人吳貴美上開陳述及具結證述，與上開勘驗筆錄、監視
      器錄影畫面翻拍照片所示（見本院卷第56頁、第73頁至第
      81頁），可知丙車為銀色自用小客車，核與甲車之車種及
      顏色相符，有甲車之車籍資料在卷可證（見偵卷第85頁）
      ；證人吳貴美復陳稱及具結證稱其於事故發生後，向前往
      現場處理之員警表明肇事車輛之車牌號碼為0000-00號，
      而與甲車之車牌號碼相同，且肇事駕駛即為被告等語；被
      告亦自承其於上開時、地，確有駕駛甲車行經肇事路口等
      語（見本院卷第55頁、第119頁），足認前揭肇事之丙車
      ，即為被告所駕駛之甲車無疑。
　　⒊被告雖辯稱：我駕駛的甲車並沒有與乙車碰撞，且甲車上
      的車損都是舊的痕跡，並無新的刮痕或碰撞痕跡云云（見
      本院卷第115頁），然被告並無車輛事故鑑定專業，亦未
      提出任何新舊車損辨識之說明，其辯詞復與前揭證據不符
      ，自無足採。
　　⒋按汽車行駛時，駕駛人應注意車前狀況及兩車並行之間隔
      ，並隨時採取必要之安全措施，不得在道路上蛇行，或以
      其他危險方式駕車，道路交通安全規則第94條第3項定有
      明文。經查：
　　　⑴被告曾考領有駕駛執照而駕駛甲車在道路上行駛，對上
        開規定自難諉為不知，且依當時天候晴、夜間有照明、
        柏油路面乾燥、無缺陷、無障礙物、視距良好，並無不
        能注意之情事，有道路交通事故調查報告表㈠、監視器
        錄影翻拍照片在卷可證（見偵卷第53頁、本院卷第71頁
        至第83頁），被告駕駛甲車直行並向右偏行，自應注意
        車輛右側往來人車及兩車併行間隔，隨時採取必要之安
        全措施，然本案肇事時、地之狀況，並無使被告不能注
        意之情事，被告竟疏未注意，於駕駛甲車行經肇事路口
        ，為上開疏於注意駕駛之行為，以致肇事，並致使告訴
        人受有上開傷害，被告之駕駛行為應有過失。
　　　⑵又依證人即告訴人黃于瑾、證人吳貴美上開陳述及證述
        內容，與本院前揭勘驗筆錄，可知甲車並非立即大幅度
        向右偏行，而係持續朝右側逐漸偏移，告訴人騎乘乙車
        與甲車並行，自應注意兩車並行之間隔，隨時採取必要
        之安全措施，告訴人卻未注意及此，而與甲車緊密並行
        ，導致於甲車逐漸右偏時反應不及而發生碰撞，依前揭
        說明，告訴人對本案車禍之發生，亦有過失。故被告、
        告訴人就本案交通事故發生，均為肇事因素。公訴意旨
        未論及告訴人之過失部分，爰由本院逕予補充。
　　　⑶另臺中市車輛行車事故鑑定委員會亦認：被告駕駛甲車
        ，與告訴人騎乘之乙車同向進入本案肇事路口，均疏未
        注意彼此動態及保持安全間隔致生本件事故，同為肇事
        原因等情，有臺中市車輛行車事故鑑定委員會110年11
        月26日中市車鑑字第1100008885號函暨中市車鑑000000
        0案鑑定意見書存卷可查(見偵卷第147頁至第150頁），
        與本院上開見解相同，益徵被告、告訴人之駕駛行為，
        於本案車禍事故發生均有過失。
　　　⑷又告訴人就本案車禍事故之發生固與有過失，然此僅係
        在民事上得否減輕或免除賠償金額之問題，不能因此解
        免被告於刑事上之過失傷害責任，附此敘明。
　　⒌告訴人因本案車禍事故受有前述傷勢之普通傷害等情，有
      中國醫藥大學附設醫院110年2月4日診斷證明書在卷可證(
      見偵卷第43頁)，是被告之過失行為與告訴人之傷害結果
      間，具有相當因果關係。　
　　⒍綜上，被告所辯甲車未與乙車碰撞，告訴人所受傷害與其
      無關云云，顯係臨訟卸責之詞，不足採信，被告本案無駕
      駛執照駕車過失傷害之犯行，堪以認定。
　㈢肇事逃逸部分　
　　被告雖辯稱：我知道若發生交通事故致人受傷，一定要留在
    現場，但我根本不知道甲車有與乙車發生碰撞云云（見本院
    卷第55頁、第120頁）。惟查：
　　⒈證人即告訴人黃于瑾於偵查中具結證稱：乙車與甲車擦撞
      時有發出聲響，聲音大到連旁邊的店家人員都出來查看等
      語（見偵卷第105頁至第106頁）；證人吳貴美①於警詢中
      陳稱：當時我搭乘友人駕駛之汽車，行至本案肇事路口，
      接著甲車右後車身與乙車左側擦撞，乙車人車倒地，甲車
      則未停留，直接往忠明路方向駛離，我跟友人立刻追上甲
      車；之後在靠近臺灣大道停等紅燈時，友人向被告表示方
      才車輛撞擊時發出很大的聲音，被告不可能沒有注意到，
      且甲車右後車門有車損等語，但被告的回答含糊不清，並
      辯稱甲車上只有舊的車損云云，隨後就駕車離開，我跟友
      人則返回肇事路口；甲、乙車擦撞時發出的聲響很大聲，
      我搭乘的車輛當時車窗並未開啟，但我在車內仍可清楚聽
      到碰撞聲等語（見偵卷第39頁）；②於偵查中具結證稱：
      我當時搭乘友人駕駛的車輛行至肇事路口，甲車跟乙車擦
      撞時發出很大的聲音，之後我發現甲車直接離開現場，我
      和友人就駕車追上去，甲車之後右轉忠明路，並在靠近臺
      灣大道處停等紅燈，我們就將車輛駛到甲車旁邊，我的友
      人向被告表示方才甲車有撞到人，碰撞聲很大，被告不可
      能沒有注意到，且甲車右後方有新的車損等語，但被告辯
      稱其並不知情，並於下車查看甲車車損後，仍於綠燈時旋
      即駕車離開等語（見偵卷第99頁至第100頁）；③於本院審
      理中具結證稱：案發時我搭乘友人駕駛的車輛，並在場清
      楚目擊甲車與乙車擦撞的經過，當時擦撞的聲音很大，路
      旁的行人亦因而轉頭查看事故情形；事故發生後，甲車立
      刻離開現場，並右轉忠明路朝臺灣大道方向行駛，之後我
      們駕車追上甲車，並在被告停等紅燈時攔下被告，我的友
      人在車上向被告表示剛才甲車與乙車擦撞，且擦撞聲很大
      ，不可能沒有聽到等語；但被告沒有馬上回答我們的問題
      ，感覺想說什麼話，卻又說不出來，並於下車查看甲車右
      後側後，待綠燈時即駕駛甲車離開等語（見本院卷第106
      頁至第115頁）。
　　⒉證人吳貴美歷次陳述及具結證述內容始終一致，並無矛盾
      之處，亦與證人即告訴人黃于瑾上開證述內容互核相符，
      佐以甲、乙車擦撞時，肇事路口旁商店內之人員隨即轉頭
      朝事故方向觀看，並走至乙車倒地處協助告訴人等情，有
      本院111年3月22日勘驗筆錄在卷可證（見本院卷第56頁）
      ，亦與證人吳貴美、證人即告訴人黃于瑾上開陳述及具結
      證稱：甲、乙車擦撞時之聲音很大等語相符。審酌於甲、
      乙車擦撞時，路旁商店內之人員及乘坐於其他車內之證人
      吳貴美既均明確聽聞擦撞聲響，衡情駕駛甲車之被告既為
      肇事之當事人，對於上情實無不知之理。且甲車於本案事
      故發生前，沿臺中市西屯區西屯路2段由太原路1段往忠明
      南路方向行駛至肇事路口時，不斷向右偏移行駛；嗣與乙
      車擦撞後，甲車隨即向左偏移並駛離肇事現場等情，有上
      開本院勘驗筆錄在卷可證（見本院卷第56頁），被告於甲
      、乙車擦撞後，隨即改變原來甲車之行向而逕自駛離現場
      ，益徵被告於案發時已明確知悉甲車與乙車發生擦撞，致
      告訴人人車倒地並受傷，仍執意駕車離開，是被告上開辯
      詞，顯係畏罪卸責之詞，實無足採。
　　⒊至被告雖另辯稱：經我詳閱卷內相關事故照片，甲車後方
      只有大型車，故證人吳貴美搭乘的車輛應該不在甲車後方
      云云（見本院卷第115頁）。惟證人吳貴美歷次陳述及具
      結證述內容始終一致，並與證人即告訴人黃于瑾於偵查中
      之具結證述、上開本院勘驗筆錄互核相符，堪以採信等情
      ，業如前述，是證人吳貴美於案發時搭乘之車輛，縱使並
      非緊跟在甲車正後方，亦無礙於其證詞之憑信性。且被告
      一方面執卷附肇事路口之監視器錄影畫面翻拍照片作為認
      定甲車後方車輛之依據，復矢口否認上開監視器錄影畫面
      中拍攝之肇事車輛為甲車云云（見本院卷第115頁、第118
      頁），其辯詞前後矛盾，自難採信。　　　
　㈣綜上所述，本案事證明確，被告上開犯行洵堪認定，均應依
    法論科。
三、論罪科刑
　㈠按行為後法律有變更者，適用行為時之法律。但行為後之法
    律有利於行為人者，適用最有利於行為人之法律。刑法第2
    條第1項定有明文。查被告行為後，刑法第185條之4業於110
    年5月28日修正公布施行，並於同年月30日生效。修正前該
    條規定：「駕駛動力交通工具肇事，致人死傷而逃逸者，處
    1年以上7年以下有期徒刑」，修正後則規定：「駕駛動力交
    通工具發生交通事故，致人傷害而逃逸者，處6月以上5年以
    下有期徒刑；致人於死或重傷而逃逸者，處1年以上7年以下
    有期徒刑。犯前項之罪，駕駛人於發生交通事故致人死傷係
    無過失者，減輕或免除其刑」，經比較新舊法之結果，以修
    正後刑法第185條之4第1項前段規定較有利於被告，依前揭
    說明，本案自應適用修正後刑法第185條之4第1項前段之規
    定論處。　
　㈡次按汽車駕駛人，無駕駛執照駕車、酒醉駕車、吸食毒品或
    迷幻藥駕車、行駛人行道或行經行人穿越道不依規定讓行人
    優先通行，因而致人受傷或死亡，依法應負刑事責任者，加
    重其刑至二分之一，道路交通管理處罰條例第86條第1項定
    有明文。又刑法總則之加重，係概括性之規定，所有罪名均
    一體適用；刑法分則之加重，係就犯罪類型變更之個別犯罪
    行為予以加重，成為另一獨立之罪名。道路交通管理處罰條
    例第86條第1項關於汽車駕駛人，無駕駛執照駕車，因而致
    人受傷或死亡，依法應負刑事責任者，加重其刑至二分之一
    之規定，係就刑法第276條之過失致人於死罪、第284條之過
    失傷害罪之基本犯罪類型，對於加害人為汽車駕駛人，於從
    事駕駛汽車之特定行為時，無駕駛執照駕車，因而致人受傷
    或死亡之特殊行為要件予以加重處罰，已就上述刑法第276
    條、第284條之犯罪類型變更之個別犯罪行為予以加重，而
    成另一獨立之罪名，自屬刑法分則加重之性質。查被告之普
    通小型車駕駛執照已易處逕註，現無駕駛執照等情，業經被
    告於本院審理中供述明確（見本院卷第55頁），並有被告之
    證號查詢汽車駕駛人資料在卷可證（見偵卷第83頁），詎被
    告仍駕駛甲車於道路上行駛，且因過失致告訴人受傷。核被
    告所為，係犯道路交通管理處罰條例第86條第1項、刑法第2
    84條前段之汽車駕駛人，無駕駛執照駕車犯過失傷害罪，及
    修正後刑法第185條之4第1項前段之駕駛動力交通工具發生
    交通事故，致人傷害而逃逸罪，並就前者，應依道路交通管
    理處罰條例第86條第1項加重其刑。公訴意旨未提及被告係
    無駕駛執照，而認被告係觸犯刑法第284條前段之過失傷害
    罪等語，容有未洽，惟因起訴之社會基本事實同一，且經本
    院當庭告知被告上開罪名並給予陳述意見之機會（見本院卷
    第103頁），無礙其防禦權之行使，爰依法變更起訴法條。
　㈢被告所犯上開2罪，犯意各別，行為互殊，應予分論併罰。
　㈣爰以行為人之責任為基礎，審酌被告明知其無普通小型車駕
    駛執照，仍駕駛甲車上路行駛，復未注意兩車並行之間隔，
    肇生車禍事故致告訴人受有前揭傷害，於肇事後罔顧告訴人
    之身體安全，逕行駕車逃逸，置告訴人於現場不顧，對於告
    訴人身體、現場交通秩序維護造成相當程度危害，所為實不
    足取；並斟酌本案肇事地點係屬市區道路，來往人員非屬罕
    至；又告訴人所受傷勢非重，並非達已臨命危、瀕死之境或
    深度昏迷頓成無自救力之人，且於事故發生後旋即有旁人上
    前協助，有上開本院勘驗筆錄在卷可證，足徵本案相較於其
    他情狀即在人跡罕至處發生肇事，若被害人傷勢嚴重，未獲
    肇事人即時協助或救治，容有損及被害人性命情狀，尚難相
    提並論，犯罪危險性尚屬輕微；暨被告之肇事情節及過失程
    度、告訴人亦與有過失等情，及被告否認犯行，復未與告訴
    人成立調解或賠償告訴人所受損害之犯後態度；兼衡被告之
    智識程度及家庭經濟生活狀況（見本院卷第120頁）等一切
    情狀，分別量處如主文所示之刑，並均諭知易科罰金之折算
    標準。
據上論斷，應依刑事訴訟法第299條第1項前段、第300條，道路
交通管理處罰條例第86條第1項，刑法第11條前段、第2條第1項
後段、第185條之4第1項前段（修正後）、第284條前段、第41條
第1項前段，刑法施行法第1條之1第1項，判決如主文。
本案經檢察官林俊杰提起公訴，檢察官陳君瑜到庭執行職務。
中　　華　　民　　國　　111 　年　　5 　　月　　12　　日
                  刑事第五庭  審判長法  官  唐中興 
　　　　　　　　　
　　　　　　　　　                  法  官  李怡真
　　　　　　　　　
　　　　　　　　　                  法  官  黃世誠
以上正本證明與原本無異。
如不服本判決應於收受送達後20日內向本院提出上訴書狀，並應
敘述具體理由；其未敘述上訴之理由者，應於上訴期間屆滿後20
日內向本院補提理由書（均須按他造當事人之人數附繕本）「切
勿逕送上級法院」。
告訴人或被害人如不服判決，應備理由具狀向檢察官請求上訴，
上訴期間之計算，以檢察官收受判決正本之日起算。
                            　　　　書記官  楊均謙
中　　華　　民　　國　　111 　年　　5 　　月　　12　　日
附錄論罪科刑法條
道路交通管理處罰條例第86條
汽車駕駛人，無駕駛執照駕車、酒醉駕車、吸食毒品或迷幻藥駕
車、行駛人行道或行經行人穿越道不依規定讓行人優先通行，因
而致人受傷或死亡，依法應負刑事責任者，加重其刑至二分之一
。
汽車駕駛人，在快車道依規定駕車行駛，因行人或慢車不依規定
，擅自進入快車道，而致人受傷或死亡，依法應負刑事責任者，
減輕其刑。

中華民國刑法第284條
因過失傷害人者，處1年以下有期徒刑、拘役或10萬元以下罰金
；致重傷者，處3年以下有期徒刑、拘役或30萬元以下罰金。

修正後中華民國刑法第185條之4
駕駛動力交通工具發生交通事故，致人傷害而逃逸者，處6月以
上5年以下有期徒刑；致人於死或重傷而逃逸者，處1年以上7年
以下有期徒刑。
犯前項之罪，駕駛人於發生交通事故致人死傷係無過失者，減輕
或免除其刑。